【裁判字號】    94,訴,1216
【裁判日期】    950321
【裁判案由】    拆屋還地
【裁判全文】
臺灣板橋地方法院民事判決              94年度訴字第1216號
原      告  丁○○
訴訟代理人  李詩皓律師
複代理人    甲○○
被      告  丙○○○
訴訟代理人  乙○○
上列當事人間請求拆屋還地事件，本院於民國95年3月7日言詞辯
論終結，判決如下：
    主  文
被告應將坐落於臺北縣板橋市○○○段第一崁小段四四─二三九
地號土地上如附圖所示A 部分，面積七平方公尺之建物拆除，並
將該部分土地返還原告及其他共有人。
訴訟費用由被告負擔。
本判決第一項於原告以新臺幣壹拾伍萬肆仟元為被告供擔保後，
得為假執行。但被告如以新臺幣肆拾陸萬貳仟元為原告供擔保後
，得免為假執行。
    事實及理由
甲、程序方面：
    按訴狀送達後，原告不得將原訴變更或追加，但擴張或減縮
    應受判決事項之聲明者，不在此限。民事訴訟法第255 條第
    1 項第3 款定有明文。按原告提起本件訴訟，其起訴狀原聲
    明：被告應將坐落於臺北縣板橋市○○○段第一崁小段44-
    239 地號內之建築物如附圖所示，面積約10平方公尺（實際
    面積於實測後更正）之建物拆除，並將土地返還全體共有人
    。嗣本院於民國（下同）94年12月14日至現場履勘，並委請
    臺北縣板橋地政事務所於同日就原告主張被告占用之土地範
    圍實施測量，依該地政事務所所為之複丈成果圖所示，原告
    主張依複丈結果被告占用之前揭土地面積與上開起訴聲明有
    別，即引前述測量結果於95年1 月17日之言詞辯論期日更易
    其訴之聲明如後述。經核原告請求被告拆除建物之範圍雖有
    減縮，然因屬減縮應受判決事項之聲明，揆諸首揭規定，原
    告所為訴之變更，於法並無不合。
乙、實體方面：
一、原告主張：坐落於臺北縣板橋市○○○段第一崁小段44-239
    （下稱系爭土地）為原告與訴外人盧龍興所共有，面積為17
    平方公尺，其應有部分為2/1 ，詎竟遭被告無權占有並在其
    上建有建物即車庫如附圖所示A 斜線部分，面積為7 平方公
    尺（下稱系爭建物），由於被告所為顯已侵害原告及其他共
    有人全體關於系爭土地所有權之完整，並致原告及其他共有
    人全體無法就系爭土地為任何使用收益，嚴重損害原告及共
    有人之權益，原告自得依民法第767 條、第821 條規定，請
    求被告拆除系爭建物返還土地等語。並聲明：（一）被告應
    將坐落於臺北縣板橋市○○○段第一崁小崁44-239地號土地
    上如附圖所示A 部分，面積7 平方公尺之建物拆除，並將土
    地返還原告及其他共有人。（二）願供擔保，請准宣告假執
    行。
二、被告則以：系爭建物係被告於72年8 月15日連同門牌號碼臺
    北縣板橋市○○路○ 段47巷17號向訴外人盧阿味（即原告之
    堂姐）所購得，居住迄今，且被告曾於89年7 月21日向臺北
    縣政府申請調閱系爭建物之原始建築檔案資料，臺北縣政府
    以工使字第6225號核發「盧延等5 人集合住宅新建工程平面
    圖」之調卷影本，經核對原始建築圖說與系爭建物之實物尺
    寸相符大致相符。再原告亦於93年間，曾與隔鄰19號屋主因
    土地界址問題申請鑑界時，發現地政機關執行區域地籍重測
    時，因作業疏失造成新舊圖檔有所誤差，導致鑑定界址往被
    告17號方向位移之誤差結果，被告亦曾為此事與地政測量人
    員爭辯未果等語資為抗辯。並聲明（一）請求駁回原告之訴
    及其假執行之聲請（二）如受不利判決，願供擔保，請准免
    予假執行。
三、原告主張其與訴外人盧龍興為系爭土地之共有人，被告在其
    上如附圖所示A 部分，有系爭建物占有使用之事實，業據原
    告提出土地登記謄本1 份為證，並經本院會同臺北縣板橋地
    政事務所人員至現場勘驗屬實，製有勘驗筆錄暨複丈成果圖
    附卷可稽，且被告對此亦不爭執，自堪信為真實。
四、按所有人對於無權占有或侵奪其所有物者，得請求返還之。
    對於妨害其所有權者，得請求除去之。有妨害其所有權之虞
    者，得請求防止之；各共有人對於第三人，得就共有物之全
    部為本於所有權之請求。但回復共有物之請求，僅得為共有
    人全體之利益為之，民法第767 條、第821 條分別定有明文
    。本件被告主張系爭建物係被告於72年間連同門牌號碼臺北
    縣板橋市○○路○ 段47巷17號向訴外人盧阿味購得，惟依被
    告所提出之建築物改良所有權狀之記載，被告上開門牌號碼
    係坐落於板橋市○○○段第一崁小段44-221、-224，有上開
    有權狀乙紙在卷可佐。是被告上開門牌號碼旁現由被告所使
    用之系爭建物（車庫），依臺北縣板橋地政事務所人員至現
    場勘驗確有占用原告所共有之板橋市○○○段第一崁小段44
    -239地號部分土地，面積有7 平方公尺，亦有該所土地複丈
    成果圖附卷可參。再被告主張早期地政機關執行區域地籍重
    測時，因作業疏失造成新舊圖檔有所誤差云云，亦未舉證以
    實其說。綜上所述，本件被告在原告與訴外人盧龍興所共有
    ，如附圖所示A 部分土地上之系爭建物，並無正當權源占有
    使用該土地，自屬無權占有。從而，原告依民法第767 條、
    第821 條規定，請求被告應將坐落於臺北縣板橋市○○○段
    第一崁小段44-239地號土地上如附圖所示A 部分，面積7 平
    方公尺之建物拆除，並將該部分土地返還原告及其他共有人
    ，為有理由，應予准許。
五、兩造分別陳明願供擔保請准宣告假執行或免為假執行，經核
    均無不合，爰分別酌定相當之擔保金額，予以准許。
六、本件事證已臻明確，兩造其餘攻擊防禦方法及舉證，核與判
    決結果不生影響，爰不一一論述，併此敘明。
七、訴訟費用負擔之依據：民事訴訟法第78條。
中    華    民    國    95    年    3     月    21    日
                      民事第二庭   法  官  潘  長  生
以上正本係照原本作成。
如對本判決上訴，須於判決送達後20日內向本院提出上訴狀。
中    華    民    國    95    年    3     月    21    日
                                書記官  許 清 琳


司法院資訊處製作；財團法人民間司法改革基金會備份。
